臺灣高等法院高雄分院刑事裁定
110年度毒抗字第512號
抗  告  人  
即  被  告  李信豪



上列抗告人因聲請觀察勒戒案件，不服臺灣高雄地方法院中華民
國110 年11月30日裁定（110 年度毒聲字第823號），提起抗告
，本院裁定如下：
    主  文
原裁定撤銷，應由臺灣高雄地方法院更為裁定。
    理  由
一、抗告意旨如附件「刑事抗告狀」所載。
二、按犯毒品危害防制條例第10條之罪者，檢察官應聲請法院裁
    定，或少年法院（地方法院少年法庭）應先裁定，令被告或
    少年入勒戒處所觀察、勒戒，其期間不得逾2月，毒品危害
    防制條例第20條第1項定有明文。次按，民國97年4月30日修
    正公布之毒品危害防制條例第24條第1項，採行「觀察、勒
    戒」與「 緩起訴之戒癮治療」並行之雙軌模式；上開立法
    政策既係以併行之雙軌模式，應認有賦與檢察官依裁量行使
    之職權，而檢察官是否給予施用毒品者為附命完成戒癮治療
    之緩起訴處分，自得本於毒品危害防制條例第24條之規定及
    立法目的，依行政院所頒之「毒品戒癮治療實施辦法及完成
    治療認定標準」，選擇實施對象、內容、方式與執行之醫療
    機構，妥為斟酌、裁量而決定，法院原則上應尊重檢察官職
    權之行使，僅就檢察官之判斷有違背法令、事實認定有誤或
    其裁量有重大明顯瑕疵等事項為有限度之低密度審查（最高
    法院103年度台上字第2464號判決意旨及臺灣高等法院暨所
    屬法院106年法律座談會刑事類提案第37號研討結論意旨參
    照）。又所謂檢察官之裁量具有重大明顯之瑕疵，乃就裁量
    決定之程序加以形式上觀察，不能有擅斷、恣意或濫權等明
    顯不當之情事，實體上則應檢視法定要件與個案事實有無欠
    缺合理關聯性或所為之裁量有無超越法律授權範圍等，是即
    便司法原則上應尊重檢察官行使職權之裁量結果，但絕非該
    裁量形成之程序不受任何司法審查，法院應綜合全偵查卷證
    予以認定程序上有無重大明顯瑕疵，方能符合雙軌制當初賦
    予檢察官法定職權，裁量選用初犯施用毒品罪者最適合之處
    遇方式之原始目的與立法意旨。
三、經查：抗告人即被告甲○○（下稱被告）於民國110 年1 月
    27日13時許為警採集之尿液，經送正修科技大學超微量研究
    科技中心檢驗結果，確呈甲基安非他命進入人體代謝後之安
    非他命、甲基安非他命陽性反應之情，有該中心之尿液檢驗
    報告（報告編號：R000-0000-000）、高雄市政府警察局少
    年隊毒品犯罪嫌疑人尿液採驗作業管制紀錄（代號：L0-000
    -000號）在卷可憑，被告並坦認有於檢察官聲請書所載時間
    （即110年1月27日14時12分採集尿液時回溯96小時內之不含
    警力拘束期間之某時），施用第二級毒品甲基安非他命之犯
    行（見本院卷第10頁），是被告確有施用第二級毒品甲基安
    非他命之事實，堪以認定。
四、被告確有上揭施用第二級毒品甲基安非他命之犯行，固經認
    明如上，惟被告本件為初犯，前無施用毒品前科，有臺灣高
    等法院被告前案紀錄表附卷可稽，雖其自為警查獲後，迄於
    原審審理時均未坦認犯行，然究非可據此即認被告並不適於
    社區醫療處遇之「緩起訴之戒癮治療」處分；況檢察官於偵
    查中，亦未就其得如何依職權裁量採行「緩起訴之戒癮治療
    」或「聲請法院裁准觀察、勒戒」而對被告為任何闡示、說
    明，使被告知悉並得表達是否有接受戒癮治療之意願，復未
    見檢察官就無施用毒品前科之被告，何以適於監禁式治療之
    「觀察、勒戒」，而不適於社區醫療處遇之「緩起訴之戒癮
    治療」處分之裁量權之行使做說明，則檢察官所為是否已達
    「合義務性裁量」，尚非無疑。進而，原審以被告否認犯罪
    ，即推認無可期待被告會願意配合接受戒癮治療之療程，逕
    依檢察官之聲請而裁准應令被告入勒戒處所觀察、勒戒，容
    屬遽然。又檢察官所為是否已達「合義務性裁量」既有未明
    ，則原審准許檢察官對被告觀察、勒戒之聲請，是否合法、
    妥適，本院自無從加以判斷，而有發回原審再予詳加調查之
    必要。被告抗告意旨指摘原裁定不當，非無理由，爰將原裁
    定撤銷，由原審法院依法更為裁定。
據上論結，應依刑事訴訟法第413 條前段，裁定如主文。
中　　華　　民　　國　　110 　年　　12　　月　　30　　日
                    刑事第三庭  審判長法  官  吳進寶
                                      法  官  陳億芳
                                      法  官  徐美麗
以上正本證明與原本無異。
本裁定不得再抗告。
中　　華　　民　　國　　110 　年　　12　　月　　30　　日
                                      書記官  吳宗霖